---
title: "Motivacion"
author: "George G. Vega Yon"
date: "December 5, 2018"
output: html_document
bibliography: bibliography.bib
---

```{r setup, include=FALSE}
knitr::opts_chunk$set(echo = TRUE)
```

## Estadistica Descriptiva vs Inferencia Estadistica

Una distincion importante antes de partir:

*   En esta presentacion nos enfocaremos en modelos estadisticos de redes, y no
    en estadistica descriptiva
    
*   Nada en contra de lo ultimo, mas aun, describir dinamicas de redes utilizando
    estadistica descriptiva es muy importante
    
*   A que me refiero con ED? Censo triadico, Cuenta de Network Motifs,
    Distribucion de grado, etc.
    
*   Una referencia muy buena para lo anterior es:

## El que

*   En terminos generales, podemos encapsular el analisis estadistico de redes
    en dos(tres) grandes familias:
    
    a.  Estudio de las estructuras sociales(o no)
        
    b.  Estudio del comportamiento 
    
    c.  Las dinamicas de comportamiento y su interaccion con las estructuras
    sociales
    
*   El principal problema con estos objectos de estudio radica en el hecho de
    que las observaciones son, por construccion, no idependientes.
    
## Cuando la inferencia estadistica se invalida

*   Usualmente, cuando analizamos una muestra de datos de una poblacion $(y, X)$,
    uno de los principales supuestos es IID
    
*   Dicho supuesto nos permite calcular la funcion de verosimilitud conjunta
    tomando el producto de las partes individuales.
    
    $$
    L(\theta|y, X) = \prod_i f(y|\theta, X),\quad y_i\sim iid
    $$
    
    Esto hace la inferencia "sencilla".
    
*   Pero que pasa cuando los datos no son iid?

*   Esto es precisamente lo que los modelos de redes y econometria espacial resuelven
    

## Notacion

Primero, algo de notacion

*   Un **grafo** es una tupla $(V, E)$ con $E\equiv\left\{(i, j): i,j \in V\right\}$,
    $|V| = n, |E| = m$

*   Para cada componente $i \in V$ observamos un vector $\{y_i, X_i^t\}$ (puede
    ser una variable dependiente, y un set de caracteristicas)
    
*   En general, los grafos que utilizaremos aqui pueden ser representados como
    una matriz cuadrada de tamaño $n$, la matriz adjacente, que puede ser o no
    dicotómica (0/1), o no. La denotaremos como $W$.
    
## Estructuras sociales

*   La pregunta clave: Que dio origen a $G$, el grafo?

*   El tipo de modelo mas popular (en ciencias sociales) es el denominado
    **Exponential Random Graph Model** (modelos de grafo exponencial)
    
*   En general (hay excepciones), $y=G$ es una unica observacion, una red, y tratamos
    de estimar un modelo de tipo $\Pr\left(Y = y|X, \theta\right)$
    
*   Como veran, el principal problema de estimar este tipo de modelos es la
    complejidad numerica... Para calcular la funcion de verosimilitud de un grafo
    de tamaño $n$, debemos calcular $2^{n(n-1)}$ terminos, es decir, si $n = 6$,
    la funcion de verosimilitud tiene $2^{6*5} = 1.073.741.824$ terminos :P.
    
## Comportamiento

*   Si la pregunta es: Como la estructura social/tecnica influye en la variable $y$.

*   Asumiendo o exogeneidad o independencia intertemporal, o estructura estatica,
    podemos estimar modelos del tipo $\Pr\left(Y = y|X, G, \theta\right)$
    
*   La Econometria/Estadistica espacial tiene una amplia gama de modelos que pueden
    ser utilizados en esta logica.
    
*   La familia de modelos que exploraremos aqui es la denominada Spatial Autoregressive
    Models (SAR).
    
*   Nuevamente, la validez del uso de estos modelos depende fundamentalmente en
    el hecho de si $G$ puede ser considerado exogeno para la variable dependiente.
  

## Review papers

### Papers

*   Para analisis estadístico de redes @Snijders2011 

*   En el caso de econometría espacial, el paper @LeSage2008

### Libros



## Paquetes a utilizar

```{r echo=FALSE}
descpkg <- function(pkg) {
  
  if (length(pkg) > 1)
    return(sapply(sort(pkg), descpkg))
  
  with(packageDescription(pkg), sprintf("\n\n*    [`%s`](https://cran.r-project.org/package=%s): %s\n", Package, Package, Title))
  
}
```

`r descpkg(c("ergm", "spdep", "Matrix", "sna", "igraph", "netdiffuseR", "sphet", "RSiena", "texreg", "coda"))`
    

## Bibliografía

