---
title: "02-redes"
author: "George G. Vega Yon"
date: "December 9, 2018"
output: html_document
bibliography: bibliography.bib
---

```{r setup, include=FALSE}
knitr::opts_chunk$set(echo = TRUE)
library(Matrix)
```

## Notación y conceptos fundamentales

*   Matriz dispersa

*   Matriz normalizada

*   

## Autocorrelación

*   La I de Moran [@Moran1950]: Pregunta, ¿está la variable $X$ correlacionada a
    nivel espacial?
    
    $$
    I={\frac {N}{W}}{\frac {\sum _{i}\sum _{j}w_{ij}(x_{i}-{\bar {x}})(x_{j}-{\bar {x}})}{\sum _{i}(x_{i}-{\bar {x}})^{2}}}
    $$
    
    Donde $W$ es una matriz normalizada (*row-normalized*) 

## Autocorrelación (Moran -1)

```{r moran-ej-neg, warning=FALSE, echo=FALSE, fig.align='center', fig.cap="Ejemplo de I de Moran con valor cercano o igual a 1. La matriz fue graficada utilizando el metodo dgCMatrix de la funcion image."}
# Alta correlacion negativa
m <- as.matrix(expand.grid(1:5, 1:5))
m <- as.matrix(dist(m))
m[m >= sqrt(2)] <- 0
y <- matrix(c(0,1), nrow=5, ncol=5)
str(netdiffuseR::moran(y, m))
image(as(y, "dgCMatrix"))
```

## Autocorrelación (Moran cercano a 1)

```{r moran-ej-pos, warning=FALSE, echo=FALSE, fig.align='center', fig.cap="Ejemplo de I de Moran con valor cercano o igual a 1. La matriz fue graficada utilizando el metodo dgCMatrix de la funcion image."}
# Alta correlacion positiva
m <- as.matrix(expand.grid(1:4, 1:4))
m <- as.matrix(dist(m))
m[m >= sqrt(2)] <- 0
y <- matrix(c(1,1,0,0), nrow=4, ncol=4, byrow = TRUE)
str(netdiffuseR::moran(as.vector(y), m))
image(as(y, "dgCMatrix"))

```

## Autocorrelación (Moran cercano a 0)

```{r moran-ej-0, warning=FALSE, echo=FALSE, fig.align='center', fig.cap="Ejemplo de I de Moran con valor cercano o igual a 0. La matriz fue graficada utilizando el metodo dgCMatrix de la funcion image."}
# Correlacion cercana a 0
set.seed(1872)
m <- as.matrix(expand.grid(1:20, 1:20))
m <- as.matrix(dist(m))
m[m >= sqrt(2)] <- 0
y <- matrix(rbinom(400, size = 1, .5), nrow=20)
str(netdiffuseR::moran(as.vector(y), m))
image(as(y, "dgCMatrix"))
```


## Spatial Autocorrelation Models (SAR a.k.a. Network Auto-correlation Models) {.smaller}

*   Spatial Auto-correlation Models are mostly applied in the context of spatial
    statistics and econometrics.
    
*   A wide family of models, you can find SA equivalents to Probit, Logit, MLogit, etc.
    
*   The SAR model has interdependence built-in using a Multivariate Normal Distribution:
    
    $$
    \begin{align}
    Y = & \alpha + \rho W Y + X\beta + \varepsilon,\quad\varepsilon\sim MVN(0,\sigma^2I_n)
    \end{align}
    $$

    Where $\rho\in[-1,1]$ and $W=\{w_{ij}\}$, with $\sum_j w_{ij} = 1$

## Spatial Autocorrelation Models (SAR) (cont.) {.smaller}

*   This is more close than we might think, since the $i$-th element of $Wy$ can be
    expressed as $\frac{\sum_j a_{ij} y_j}{\sum_j a_{ij}}$, what we usually
    define as exposure in networks, where $a_{ij}$ is an element of the $\{0,1\}$-adjacency
    matrix .
    
    
*   These models assume that $W$ is exogenous,
    in other words, if there's homophily you won't be able to use it!
    
*   But there are solutions to this problem (using instrumental variables).

## Qué Matriz?

*   La pregunta "Cual de todas las posibles matrices debo utilizar" es más
    común de lo que debería. 
    
*   

*   Notice that $(I_n - \rho W)^{-1} = I_n + \rho W + \rho^2 W^2 + \dots$, hence
    there autocorrelation does consider effects over neighbors farther than 1 step
    away, which makes the specification of $W$ no critical. [see @LeSage2014]

## Ejemplo con datos simulados

*   Para simular un modelo SAR, podemos seguir los siguientes pasos:
    
    1.  Generar una matriz de covariables $X$ junto con sus respectivos coeficientes,
    
    2.  Generar un vector $\varepsilon \sim N(0,1)$, pregunta: ¿Importa no utilizar
        la función MVN (`mvtnorm::rmvnorm`)?
        
    3.  Generar el vector $Y$ de la siguiente forma: 
    
        $$
        Y = \left(I_n -\rho W\right)^{-1}(\alpha + X\beta + \varepsilon)
        $$
        
        Donde $I_n$ es una matriz diagonal $n$.
        
## Ejemplo con datos simulados (cont.)

Para más información sobre los objetos `nb` ver la sección *9.2 Spatial Neighbours*
del libro *Applied spatial data analysis with R* [@bivand2008].


```{r ejemplo1-dgp}
# Parametros para la simulacion
set.seed(1151)
n   <- 500L
k   <- 2L
rho <- .5

# Simulando covariables y coeficientes
X   <- matrix(runif(n*k), ncol=k)
b   <- cbind(runif(k + 1L, -1, 1))
eps <- cbind(rnorm(n))

# Simulando matriz espacial, utilizaremos el paquete igraph para esto
library(igraph)
library(Matrix) # Para acceder al dgCMatrix en la funcion rowSums

# Modelo mundo pequeño parametros 8 (numero de vecinos) y .4 (probabilidad) de
# re-cableo.
net <- igraph::sample_smallworld(1, n, 8, .4)
W   <- as_adj(net)

# Normalizando matriz y visualizando
W   <- W/rowSums(W)
image(W)

# Generando variable dependiente
Y <- as.matrix(solve(diag(n) - rho*W) %*% (cbind(1, X) %*% b + eps))
```

```{r ejemplo1-estimacion-moran}
# Estimacion
library(spdep)

# La I de moran
netdiffuseR::moran(Y, W)

# OBS: La implentacion en netdiffuseR es significativamente mas rapida que la del
# paquete spdep (~ 100 veces en mi maquina).
# Wlist <- mat2listw(W)
# microbenchmark::microbenchmark(
#   netdiffuseR::moran(Y, W), # Para matrices realmente grandes
#   moran.test(Y, Wlist, alternative = "two.sided")  
# )
```

```{r ejemplo1-estimacion-omit}
# Naive OLS
ans0 <- lm(Y ~ X)
lm.morantest(ans0, listw = mat2listw(W)) # netdiffuseR::moran(ans0$residuals, W)
```

```{r ejemplo1-estimacion-incluir}
# Modelos de regresion
WY <- as.matrix(W %*% Y)
ans1 <- lm(Y ~ WY + X) # Coeficiente sesgado

# Modelos SAR
ans2 <- lagsarlm(Y ~ X, listw = mat2listw(W)) # Especificacion correcta
ans3 <- lagsarlm(Y ~ X, listw = mat2listw(W), Durbin = ~ X[,-1]) # Especificacion incorrecta
```

```{r ejemplo1-tabla, results='asis'}
# Comparando coeficientes
library(texreg)
htmlreg(list(
 ans0, ans1, ans2, ans3 
), doctype = FALSE)
```


##

Sección 5 *Model specification* de *Manual for RSiena* [@ripley2011] para ver
una descripción asociada a RSiena, y @Snijders2010; @Steglich2010 para una introducción más
detallada (no tan formal) del modelo.


## Referencias
